【裁判字號】    98,訴緝,15
【裁判日期】    980608
【裁判案由】    重利等
【裁判全文】
臺灣宜蘭地方法院刑事判決              98年度訴緝字第15號
公  訴  人  臺灣宜蘭地方法院檢察署檢察官
被      告  戊○○
上列被告因重利等案件，經檢察官提起公訴（85年度偵字第1161
號），本院判決如下：
    主  文
本件免訴。
    理  由
一、公訴意旨略以：被告戊○○基於意圖營利之常業犯意，自民
    國82年初起，刊登（039）571109、543682號2支電話及0000
    00000號行動電話於中國時報、聯合報，以對外招募不特定
    之客戶，並乘他人之急迫、輕率或無經驗貸以金錢，借款時
    由借款人攜帶身分證、駕照或簽發加倍金額之支票、本票及
    債務承認書、保證契約書等供作擔保之方式借貸款項，借款
    以10天為1期，月息30至60分不等，且利息先扣，藉此取得
    與一般民間風俗及銀行放貸之利息顯不相當之重利，而執以
    為業，並分別於82年初至84年8月2日在宜蘭縣境等處高利放
    貸予周美緞、己○○、庚○○、丙○○、辛○○、乙○○、
    甲○○等人新台幣（下同）1萬5千元至60萬元不等之金額，
    並自民國84年11月中旬以5萬餘元薪資雇用鄭永華（所涉犯
    行已由本院先行審結），二人竟基於以恐嚇方式催討債務之
    犯意聯絡，因甲○○債務遲延償還，連續於85年2月17日、2
    月26日、3月2日、3月8日，由鄭永華持鋁棒及不具殺傷力之
    45型玩具手槍至債務人甲○○住處拉動槍托要其如期還錢並
    搗毀其住宅神明像、冰箱、冷氣、錄放影機等物（毀損部份
    業據撤回告訴）致甲○○及其妻丁○○心生畏怖。迨至85年
    3月11日下午1時15分許在冬山鄉○○路17號附近巷口為警當
    場查獲起出本票、切結書、鋁棒、45型玩具手槍等物，復經
    本署於85年5月1日在羅東鎮蘭林新村47號戊○○住處搜索起
    出本票等證物一批。因認被告戊○○涉犯（95年7月1日刪除
    前）刑法第345條之常業重利罪嫌及刑法第305條之恐嚇危害
    安全罪嫌，並應依（95年7月1日刪除前）牽連犯之規定，從
    一重之常業重利罪處斷。
二、按案件時效已完成者，應諭知免訴之判決，並得不經言詞辯
    論為之，刑事訴訟法第302條第2款、第307條定有明文。次
    按95年7月1日修正生效施行之刑法第2條第1項規定「行為後
    法律有變更者，適用行為時之法律。但行為後之法律有利於
    行為人者，適用最有利於行為人之法律」，本件被告戊○○
    行為後，關於追訴權時效之規定已有修正，修正前刑法第80
    條係規定「追訴權，因下列期間內不行使而消滅：死刑、
    無期徒刑或十年以上有期徒刑者，二十年。三年以上十年
    未滿有期徒刑者，十年。一年以上三年未滿有期徒刑者，
    五年。一年未滿有期徒刑者，三年。拘役或罰金者，一
    年。前項期間自犯罪成立之日起算。但犯罪行為有連續或繼
    續之狀態者，自行為終了之日起算。」，修正後同法條則規
    定「追訴權，因下列期間內未起訴而消滅：犯最重本刑為
    死刑、無期徒刑或十年以上有期徒刑之罪者，三十年。犯
    最重本刑為三年以上十年未滿有期徒刑之罪者，二十年。
    犯最重本刑為一年以上三年未滿有期徒刑之罪者，十年。
    犯最重本刑為一年未滿有期徒刑、拘役或罰金之罪者，五年
    。前項期間自犯罪成立之日起算。但犯罪行為有繼續之狀態
    者，自行為終了之日起算。」，以被告戊○○所涉犯之（95
    年7月1日刪除前）刑法第345條常業重利罪嫌（牽連犯刑法
    第305條恐嚇危害安全罪嫌）而言，其法定最重本刑為五年
    有期徒刑，依修正前刑法第80條第1項第2款之規定，其追訴
    權時效應為十年；惟若依修正後刑法第80條第1項第2款之規
    定，其追訴權時效則應為二十年，是比較新、舊法適用之結
    果，顯然新法並非較有利於被告，依前揭刑法第2條第1項之
    規定，關於本件之追效權時效，即應適用行為時法即95年7
    月1日修正生效施行前之刑法第80條之規定。另有關追訴權
    時效之停止進行，及其期間、計算，亦應一體適用95年7月1
    日修正生效施行前之刑法第83條之規定，合先敘明。
三、查本件被告戊○○被訴自82年初起，至85年3月8日止，涉犯
    （95年7月1日刪除前）刑法第345條常業重利罪嫌（牽連犯
    刑法第305條恐嚇危害安全罪嫌），該罪法定最高本刑為五
    年以下有期徒刑，依95年7月1日修正生效施行前刑法第80條
    第1項第2款之規定，其追訴權時效期間為十年。本件經公訴
    人於85年3月12日開始偵查，於85年9月1日提起公訴，於85
    年9月16日繫屬本院，嗣因被告戊○○逃匿，經本院於85年1
    1月26日發佈通緝，致審判程序不能開始（繼續），有本案
    之偵查卷宗、本院刑事卷宗及通緝書可稽。又依司法院大法
    官會議第138號解釋及最高法院82年第10次刑事庭會議決議
    ，自本件開始偵查日起至通緝之前一日止，追訴權既無不行
    使之情形，自不生時效進行之問題，扣除此項期間八月十四
    日，及依95年7月1日修正生效施行前刑法第83條第3項之規
    定，扣除其因通緝致時效停止進行之期間二年六月後，再加
    計檢察官提起公訴日至本院繫屬日時效進行十五日，自被告
    犯罪行為終了之日即85年3月8日起算，迄今已逾十二年六月
    ，本案之追訴權時效，業於98年5月7日完成，揆諸前揭說明
    ，爰不經言詞辯論，逕為諭知免訴之判決。
四、據上論斷，應依刑事訴訟法第302條第2款、第307條判決如
    主文。
中    華    民    國    98    年    6     月    8     日
                  刑事第三庭審判長法  官  林惠玲
                                  法  官  張育彰
                                  法  官  劉家祥
以上正本證明與原本無異。
如不服本判決應於收受送達後十日內向本院提出上訴書狀，並應
敘述具體理由；其未敘述上述理由者，應於上訴期間屆滿後二十
日內向本院補提理由書 (均須按他造當事人之人數附繕本)「切
勿逕送上級法院」。
                                  書記官  劉謹翊
中    華    民    國    98    年    6     月    8     日


司法院資訊處製作；財團法人民間司法改革基金會備份。
